臺灣高雄地方法院民事裁定
111年度全字第181號
聲  請  人  高雄銀行股份有限公司

法定代理人  陳勇勝  


訴訟代理人  林玉培  
相  對  人  李侑陞  

上列當事人間請求清償借款事件，聲請人聲請假扣押，本院裁定
如下：
    主  文
聲請駁回。
聲請程序費用由聲請人負擔。
    理  由
一、按假扣押之聲請，由本案管轄法院或假扣押標的所在地之地
    方法院管轄。本案管轄法院，為訴訟已繫屬或應繫屬之第一
    審法院。但訴訟現繫屬於第二審者，得以第二審法院為本案
    管轄法院。定法院之管轄，以起訴時為準；訴訟之全部或一
    部，法院認為無管轄權者，依原告聲請或依職權以裁定移送
    於其管轄法院。民事訴訟法第524條第1、2項、第27條、第2
    8條第1項分別定有明文。又在本案訴訟繫屬於法院以前，債
    權人得向有管轄權之數法院擇一為假扣押之聲請；本案訴訟
    繫屬於法院以後，債權人僅得向訴訟已繫屬之本案管轄法院
    聲請假扣押，其他本案訴訟應繫屬之法院，均因本案訴訟之
    繫屬而喪失管轄權（參見吳明軒著民事訴訟法（下）第1678
    頁）。次按民事訴訟法第524條第1項所謂本案管轄法院，依
    同條第2項之規定，除訴訟現繫屬於第二審者外，係指訴訟
    已繫屬或應繫屬之第一審法院而言，尚不因為假扣押裁定後
    ，本案訴訟移送他法院，而影響該假扣押裁定之效力（最高
    法院108年度台抗字第1052號裁定意旨參照）。經查，聲請
    人因相對人積欠借款未付，於民國111年9月2日向本院起訴
    ，現以111年度訴字第1077號清償借款事件（下稱系爭事件
    ）繫屬於本院，嗣系爭事件經認定兩造約定書第15條之合意
    管轄約定為無效之約定，並於111年9月19日以裁定移轉至臺
    灣橋頭地方法院，然該移轉管轄裁定尚未確定等情，經本院
    依職權調取本院111年度訴字第1077號清償借款事件卷宗核
    閱無訛。聲請人復因系爭事件於111年9月20日向本院聲請假
    扣押相對人之財產，是以，本院即為本件假扣押事件之本案
    管轄法院，依前引規定，本件假扣押事件應由本院管轄。
二、聲請意旨略以：
　　相對人於民國111年1月26日向聲請人借款新臺幣（下同）10
    0萬元（即95萬元及5萬元），約定借款期間5年，分60期，
    依年金法按月攤還本息，詎相對人自111年5月26日及同年8
    月26日起即未依約繳款，經聲請人催討無效，依兩造簽立之
    約定書第5條第1項第1款約定，債務視為全部到期，目前尚
    欠本金94萬9371元及利息、違約金（以下合稱系爭債務）。
    相對人對聲請人所負債務並無提供任何擔保抵押以擔保債務
    之清償，係純信用放款，又經聲請人以電話及催告書催告相
    對人，經相對人收受催告書後仍置之不理，恐有移往遠方或
    逃避債務致日後不能執行或有甚難執行之虞，聲請人為保全
    執行，並願供擔保以代釋明，依民事訴訟法第522條第1項、
    第523條第1項、第526條之規定，請准聲請人以108年度甲類
    第2期中央政府建設公債供擔保後，就相對人所有財產在94
    萬9371元之範圍內予以假扣押。
三、按金錢請求，或得易為金錢請求之請求，有日後不能執行或
    甚難執行之虞者，得聲請假扣押，為民事訴訟法第522條第1
    項及第523條第1項所明定。然債權人為假扣押聲請，依同法
    第526條第1項及第284條規定，對於請求及假扣押之原因，
    應提出能即時調查之證據以釋明之，倘前項釋明有所不足，
    而債權人陳明願供擔保或法院認為適當者，法院得定相當之
    擔保，命供擔保後為假扣押，亦為同法第526條第2項所明文
    。是債權人聲請假扣押，應就其請求及假扣押之原因加以釋
    明，必因釋明而有不足，經債權人陳明願供擔保或法院認為
    適當者，始得命供擔保後為假扣押。而假扣押原因依前開所
    規定，即指不能執行或甚難執行，所謂不能執行，如債務人
    浪費財產、增加負擔、或就財產為不利益處分，或成為無資
    力之情形等是；另所謂甚難執行，如債務人將移往遠方或逃
    匿等。至於債務人經債權人催告後拒絕給付，僅屬債務不履
    行之狀態，如非就債務人之職業、資產、信用等狀況綜合判
    斷，其現存之既有財產已瀕臨成為無資力或與債權人之債權
    相差懸殊或財務顯有異常而難以清償債務之情形，亦不能遽
    謂其有日後不能強制執行或甚難執行之虞，而認債權人對於
    假扣押之原因已為釋明。再所稱「釋明」，係指提出能即時
    調查，使法院信其主張為真實之一切證據而言。
四、經查：
(一)聲請人主張於民國111年1月26日向聲請人借款新臺幣（下同
    ）100萬元（即95萬元及5萬元），約定借款期間5年，分60
    期，依年金法按月攤還本息，詎相對人自111年5月26日及同
    年8月26日起即未依約繳款，經聲請人催討無效，依兩造簽
    立之約定書第5條第1項第1款約定，已喪失期限利益，債務
    視為全部到期，共積欠聲請人系爭債務等節，業據聲請人提
    出借據約定書影本、授信明細查詢單、催收紀錄表及函催及
    郵局回執證明等件為憑，並經本院依職權調取本院111年度
    訴字第1077號清償借款事件卷宗核閱無訛，堪認聲請人已就
    假扣押之本案請求為釋明。
(二)聲請人雖主張相對人於收受聲請人寄送之催告書後置之不理
    ，有隱匿致日後甚難執行之虞，然相對人逾期未清償聲請人
    之上開債務，僅屬債務不履行之狀態，難憑此即認相對人有
    隱匿財產之情事。而相對人既收受聲請人寄送之催告書，則
    聲請人所指相對人人恐有移往遠方云云，顯非可採。故本院
    認聲請人所提上開證據，尚無法使本院產生相對人既有財產
    已瀕臨成為無資力狀態，其日後有不能強制執行或甚難執行
    之虞之薄弱心證，無從認聲請人就相對人之假扣押原因已為
    釋明。是以，本件聲請人雖就相對人因假扣押所受之損害陳
    明願供擔保，但仍不能補釋明之欠缺，其假扣押之聲請，與
    法不合，不應准許，應予駁回。
五、依民事訴訟法第95條、第78條，裁定如主文。
中　　華　　民　　國　 111　　年　　9 　　月　　20　　日
                  民事第四庭  法　官　黃顗雯
以上正本係照原本作成。
如對本裁定抗告須於裁定送達後10日內向本院提出抗告狀，並繳
納裁判費新台幣1,000元。　　　　　　　　　
中　　華　　民　　國　　111 　年　　9 　　月　　20　　日
                              書記官  江俐陵